臺灣高等法院刑事判決　　　　　　　　93年度上重訴字第44號
上　訴　人　台灣新竹地方法院檢察署檢察官
上　訴　人
即　被　告　乙○○
選任辯護人　王聰明律師
上　訴　人
即　被　告　戊○○
　　　　　　　　　　　(
選任辯護人　李勝雄律師
　　　　　　林鴻文律師
上　訴　人
即　被　告　丙○○
　　　　　　　　　　　（
選任辯護人　曾能煜律師
　　　　　　徐國楨律師
上　訴　人
即　被　告　甲○○
　　　　　　　　　　　(
選任辯護人　徐原本律師
上列上訴人因被告殺人等案件，不服臺灣新竹地方法院93年度重
訴字第1號，中華民國93年5月13日第一審判決（起訴案號：臺灣
新竹地方法院檢察署92年度偵字第5069號），提起上訴，本院判
決如下：
    主  文
原判決關於被告等殺人部分及被告乙○○、戊○○定應執行刑部
分均撤銷。
乙○○、戊○○、丙○○、甲○○共同殺人，乙○○，累犯，處
無期徒刑，褫奪公權終身；戊○○，處無期徒刑，褫奪公權終身
；丙○○，處有期徒刑拾貳年，褫奪公權柒年；甲○○處有期徒
刑拾年，褫奪公權陸年。
扣案之仿克拉克十七型半自動手槍製造之改造手槍壹支（槍枝管
制編號：0000000000號）沒收。
    事  實
一、乙○○前有搶奪、殺人、逃亡、賭博、違反毒品危害防制條
    例案件等前科，最近一次於民國（下同）八十七年間因違反
    藥事法案件，經臺灣新竹地方法院於八十七年三月五日判處
    有期徒刑十月，並於八十八年五月一日執行完畢。
二、緣戊○○於九十二年七、八月間不詳時間，在新竹縣湖口鄉
    波羅村波羅汶四四號乙○○住處，明知乙○○持有交付六五
    步槍制式子彈一顆、及直徑七點六mm示之土造子彈七顆（其
    中二顆經鑑驗試射擊發用罄），竟仍基於無故寄藏子彈之犯
    意，而未經許可無故予以收受寄藏。又另於九十二年四、五
    月間不詳時間，在新竹市○○路○段之「幻象二千」模型玩
    具店，以新臺幣（下同）六千元之代價，購買仿克拉克七十
    型玩具手槍一枝，其後藉由網路得知如何改造拆解上開類型
    槍枝，遂於同年五、六月間不詳時間經由網路以六千元之代
    價，向真實姓名、年籍不詳之人購得金屬槍管一枝，並於購
    得金屬槍管後一周內不詳時間，在新竹縣湖口鄉東興村六鄰
    長威新城九九號之住處拆解上揭先前購得之仿克拉克十七型
    玩具手槍，並更換甫經由網路購得之金屬槍管，且於前開住
    處以小鋼珠朝天空試射並擊發，而組裝製造成具有殺傷力之
    仿克拉克改造手槍一枝，而未經許可持有之（戊○○此部分
    及製造槍枝，業據原審判處罪刑，戊○○提起上訴後撤回上
    訴而確定）。
三、乙○○、丙○○與劉醇金間分別有三萬元、十七萬元之債務
    糾紛，而戊○○曾介紹第三人向劉醇金借款，然該第三人並
    未依約按時還款，劉醇金乃要求戊○○處理該筆欠款，因劉
    醇金多次催討債務甚急，致戊○○心生不滿，並曾口頭提議
    殺死劉醇金，且為乙○○、丙○○及甲○○所知悉，而乙○○則認為自己較年長卻因數萬元之債務遭年僅二十多歲之劉
    醇金屢屢逼債而同感不滿，丙○○亦因劉醇金之催討債務而
    頗有怒氣，再甲○○與戊○○為當兵時認識之朋友，嗣於九
    十二年十月二日上午不詳時間，戊○○思及前日（即九十二
    年十月一日）劉醇金曾多次來電未接，故回電予劉醇金雙方
    並決定見面商討解決債務事宜，隨即由戊○○駕駛不知情之
    庚○○所有之車號ＦＡ－三六八二號自小客車先搭載丙○○
    、甲○○二人至乙○○位於新竹縣湖口鄉波羅村波羅汶四四
    號住處，並告知其二人要在乙○○家談論債務相關事宜後，
    再由甲○○駕駛該車搭載戊○○至新竹縣湖口交流道，並留
    下戊○○於該處等候劉醇金，甲○○則駕車先行返回乙○○
    上揭住處，其後劉醇金駕駛車號二Ｐ－二五一一號休旅車至
    新竹縣湖口交流道搭載戊○○，並由戊○○電話告知乙○○
    後二人一同至乙○○住處，且於乙○○、戊○○、丙○○、
    甲○○與劉醇金均到場後，即在乙○○住處前大樹下一同飲
    酒並商討解決債務事宜，然雙方因債務商談未果而起口角爭
    執，並互有肢體拉扯，致乙○○與戊○○極度憤怒萌生殺機
    ，而與丙○○及甲○○四人商討由丙○○下手以用繩子勒劉
    醇金脖子之方式而殺害劉醇金，且乙○○、丙○○與甲○○
    均明知戊○○持有上開具有殺傷力之仿克拉克十七型半自動
    手槍製造之改造手槍壹支及子彈壹顆，置於乙○○住處房間
    抽屜內，及因債務糾紛對劉醇金積怨甚深，暨持槍射殺足以
    致人於死，竟均與戊○○共同基於殺人及持有具有殺傷力仿
    克拉克十七型半自動手槍製造之改造手槍與子彈之犯意聯絡
    及行為分擔，於該日十二時許，因丙○○遲遲未能動手，而
    改由乙○○以持其所有置放於住處房間牆角之紅色水管鉗一
    支，朝坐在椅子上之劉醇金側腦方向，由上而下敲打當時坐
    在椅子上之劉醇金後腦多下（水管鉗未扣案，已滅失），劉
    醇金於遭受此毆擊後，即從椅子上滑下且臉部朝下倒臥於地
    上，此時戊○○、丙○○及甲○○均在場目睹乙○○已對劉
    醇金痛下殺手，惟均無表示任何反對意見，且於經過一至二
    分鐘時間後，四人擔心劉醇金尚未完全死亡，戊○○遂取出
    事先置放於乙○○房間抽屜內之上開改造手槍及子彈，朝劉
    醇金之之頭部右後頂部射擊一槍，子彈自劉醇金離右外耳道
    口上十三公分，右外耳道口左側八公分，右外耳道口後側一
    公分處進入體內並穿透右頂骨，造成一處二點六×一點五公
    分的破孔進入顱腔內，子彈穿過大腦中線後，停落於大腦枕
    的左下部，未穿出離開顱腔，其後乙○○、戊○○、丙○○
    與甲○○四人遂合力將劉醇金移置乙○○住處之鐵皮屋內空
    房間，嗣劉醇金因頭部遭槍擊並於抽搐後死亡，乙○○等四
    人誤以為未死，由乙○○自家中取出繩子，並與丙○○先各
    持繩子之一端，交叉用繩子勒住劉醇金脖子十餘秒，再換由
    戊○○與甲○○各持繩子之一端，交叉用繩子勒住劉醇金脖
    子十餘秒後（繩子未扣案，已滅失），繼由乙○○自家中取
    出膠帶，並由戊○○用膠帶纏繞劉醇金之臉腳部且綑綁劉醇
    金之手部及腳部（膠帶已用畢，劉醇金屍體上綑綁之膠帶已
    焚燬），復由乙○○取出被單一條，四人合力以被單包裹劉
    醇金之屍體，並共同將劉醇金屍體放入黑色塑膠袋內後，再
    抬上劉醇金所有停放在乙○○住處門前大樹下之車號二Ｐ－
    二五一一號休旅車後行李箱內，不久，四人又擔心劉醇金之
    屍體為第三人發現，遂基於遺棄屍體之共同犯意聯絡，一起
    決定前往山區尋找棄屍地點，由甲○○駕駛劉醇金所有之休
    旅車搭載乙○○行駛在前，戊○○則車號ＦＡ－三六八二號
    自小客車搭載丙○○尾隨在後，迨至新竹縣新埔鎮北平里不
    詳山區後，戊○○與丙○○即於山上的路口處下車改搭乘休
    旅車，四人共同上山至新竹縣新埔鎮北平里一鄰附近山區協
    力將劉醇金屍體丟下山崖而遺棄屍體，棄屍完畢後，四人一
    起回到戊○○與丙○○於山上的路口停車處後，仍由甲○○
    駕駛劉醇金所有之休旅車搭載乙○○行駛在前，戊○○駕駛
    車號ＦＡ－三六八二號自小客車搭載丙○○行駛在後下山，
    共同至桃園縣內壢市大江購物中心將劉醇金所有之休旅車丟
    棄後，甲○○、乙○○、丙○○共同搭乘由戊○○駕駛車號
    ＦＡ－三六八二號自小客車返回乙○○住處，而乙○○則至
    省道南下約五十二點九五公里處旁丟棄劉醇金所有之三星牌
    銀色行動電話，並在其住處附近墳墓山溝中丟棄劉醇金所有
    之休旅車鑰匙，嗣於同年月四日不詳時間，乙○○、戊○○
    思及前開棄車地點不妥，二人乃至乙○○住處附近墳墓山溝
    中尋回劉醇金所有之休旅車鑰匙，並由戊○○駕駛不知情之
    曾淑玲所有之車號五七０一－ＦＳ號自小客車搭載乙○○及
    丙○○至大江購物中心尋回劉醇金所有之休旅車，復由乙○○駕駛該休旅車搭載戊○○至桃園縣林口長庚醫院停車場將
    該休旅車丟棄，而丙○○則駕駛車號五七０一－ＦＳ號自小
    客車跟隨在後，棄車完畢後三人共同搭乘車號五七０一－Ｆ
    Ｓ號自小客車返回乙○○住處，乙○○再將劉醇金所有之休
    旅車鑰匙丟棄於國道四十二公里南下車道附近。
四、嗣於九十二年十月三日一時三十分許，劉醇金之妻丁○○向
    新竹縣警察局竹北分局新工派出所報案協尋，迄於同年月十
    一日經新竹縣警察局竹北分局警員持拘票拘提乙○○、戊○○、丙○○及甲○○四人到案，並於同日帶同乙○○至新竹
    縣新埔鎮北斗里山區某草叢處尋獲劉醇金之屍體，嗣經警於
    同年月十五日在新竹縣湖口鄉東興村長威新城九十九號三樓
    道一號南下四十二公里處車道水溝內起出劉醇金所有之休旅
    車鑰匙一把，再經警於同年月十六日在省道臺一線南下五十
    二點九五公里道路旁草叢內起出劉醇金所有之三星牌銀色行
    動電話一具（已損壞，無面板），始悉上情（乙○○另無故
    持有改造手槍及殺害劉醇金後另行竊取劉醇金所有之現款五
    百元及行動電話機具部分，業據原審判處罪刑，乙○○提起
    上訴後撤回上訴而確定）。
五、案經被害人劉醇金之妻丁○○、之父己○○訴由新竹縣警察
    局竹北分局報告臺灣新竹地方法院檢察署檢察官偵查起訴。
    理  由
一、訊據上訴人即被告乙○○、戊○○、丙○○及甲○○均否認
    有殺人之故意及殺人之犯意聯絡，(一)被告乙○○辯稱：我們
    沒有事先謀議，當天是在談債務問題，後來談得很不高興，
    大家就起了口角，我就打他，劉醇金也打我，談論債務的時
    候沒有想殺他，用水管鉗敲他的時候我是覺得他講話很過份
    ，但是我還沒有想要置他於死，開槍之後他已經死了，到那
    種情形也沒有辦法救治他，而且當時有四個人在場，我不知
    道其他人想什麼，我的債務只有三萬元，我沒有必要殺他云
    云；(二)被告戊○○辯稱：我和其他三名被告沒有共同的預謀
    ，我也沒有欠被害人數十萬元，是被害人強逼我簽一百一十
    二萬元的本票，我之所以朝劉醇金射擊，是因為我主觀認定
    他已經死亡，而且在被告乙○○動手和我開槍相隔一分鐘左
    右，被害人都沒有動云云；(三)被告丙○○辯稱：我和被告甲○○兩個人在早上約九點多的時候到被告乙○○家裡，被告
    戊○○去找被害人，當時我們還沒有決定要殺掉被害人，之
    後戊○○約在十點左右和被害人一起來，我們五人談債務問
    題，談得不愉快，被告乙○○就動手，事前我們沒有討論過
    要殺被害人，我只想躲著他，我的債務部分我有要解決，是
    被告乙○○部分起口角，起口角之後打起來，之後我就幫忙
    棄屍，我沒有看到被害人抽搐，但是被告乙○○要我幫忙勒
    他，有人這樣說我就這樣做云云；(四)被告甲○○辯稱：本件
    沒有事先謀議，我事前完全不知情，案發當時我是被被告戊○○脅迫的，我沒有辦法不做，因為他們已經殺了人，如果
    我不做，對我會有威脅云云。
二、惟查：
  (一)警方於九十二年十月十一日十三時五十五分，在新竹縣新埔
    鎮北斗里山區某草叢處，發現之黑色塑膠袋內之屍體，經內
    政部警政署刑事警察局作ＤＮＡ型別鑑定結果：「保特瓶口
    斑跡與死者劉醇金ＤＮＡ－ＳＴＲ型別相同，該型別在臺灣
    地區中國人分布機率預估為５．０ｘ」之事實，有該局九
    十二年十月三十一日刑醫字第○九二○一九九三六五號鑑驗
    書乙份附卷可憑（見九十二年度偵字第五○六九號卷二第五
    二頁），且被害人劉醇金之妻丁○○及其弟劉醇文亦均指認
    係劉醇金無訛（見九十二年度相字第五一三號卷第四○、四
    一頁），並經檢察官督同檢驗員到場相驗及囑託國立臺灣大
    學附設醫院吳木榮醫師解剖鑑定，有相驗筆錄、勘驗筆錄、
    相驗屍體證明書及驗斷書各乙件附卷可參（見同上相驗卷第
    三九頁、第四三頁、第四四頁、第五一頁），復有現場照片
    多幀在卷足佐（見同上卷第三五頁至第三八頁、同上偵查卷
    卷一第三五頁至第三九頁、第四九頁至第五四頁、偵查卷二
    第二六頁至第二八頁、第五九頁），而國立臺灣大學附設醫
    院吳木榮醫師解剖鑑定死因之結果，認為被害人劉醇金身體
    的主要傷害在頭部，共有四處裂傷和一處槍傷，(一)右後頂部
    穿透性槍傷：在死者的頭部右後頂部，離右外耳道口上十三
    公分，右外耳道口左側八公分，右外耳道口後側一公分處，
    有一處入口槍傷（ｅｎｔｒａｎｃｅｇｕｎｓｈｏｔｗｏｕ
    ｎｄ），傷口大小為一點一×一點一公分。傷口邊緣有輕微
    、不規則的鋸齒狀的圓形邊緣性擦傷（ｍａｒｇｉｎａｌａ
    ｂｒａｓｉｏｎ），傷口無黑色火藥殘跡（ｇｕｎｐｏｗｄ
    ｅｒｒｅｓｉｄｕｅ）或火藥紋圖（ｇｕｎｐｏｗｄｅｒｔ
    ａｔｔｏｏｉｎｇ）。此入口槍傷穿透右頂骨，造成一處二
    點六×一點五公分的破孔進入顱腔內，子彈穿過大腦中線後
    ，停落於大腦枕的左下部，未穿出離開顱腔，此槍傷造成右
    頂部一處線性顱骨骨折，骨折線長為共十五公分，造成大腦
    彈道性損傷及瀰漫性顱內出血，此槍傷路徑的方向為由上往
    下，由右向左，由前向後，為致命傷，可導致頭部大量出血
    ，休克死亡。(二)頭部四處裂傷：１右前額有一處裂傷，長三
    公分。２左後頭部有一處裂傷，長四點三公分。３右後枕部
    上端有一處裂傷，長五點三公分。４右後枕部下端有一處裂
    傷，長三公分。以上四處均為生前傷，僅傷及頭皮，未傷及
    顱骨，為皮肉傷。死者的死亡原因為頭部遭人以手槍槍殺，
    造成顱腦部創傷後死亡，死者頭部生前亦遭受鈍力性傷害，
    死亡時間應在十月二日左右等情，亦有臺灣新竹地方法院檢
    察署九十三年三月二十七日解剖報告書乙份附卷可考（見原
    審卷第一八八頁至第一九八頁），足徵被告乙○○自白以水
    管鉗敲打被害人後腦，及被告戊○○自白比附表編號二所示
    改造手槍一枝朝被害人之頭部右後頂部位置射擊一槍等作案
    情節，與該解剖鑑定認為被害人劉醇金係因頭部遭人以手槍
    槍殺，造成顱腦部創傷後死亡，且死者頭部生前亦遭受鈍力
    性傷害，死亡時間應在（九十二年）十月二日左右之鑑定結
    果，完全相符，足認被告乙○○自白與戊○○上揭部分自白
    應與事實相符。另經本院再囑託法務部法醫研究所鑑定結果
    ，認「被害人劉醇金脖子上留有痕跡，依案情及解剖結果綜
    合研判應在死亡後造成，故在外觀及解剖結果均無可觀察之
    生前生活（出血）反應。一般傷者在頭部受貫穿槍傷後極易
    在三、五分鐘內造成腦髓損傷及腦死，隨即心臟、呼吸功能
    停止後，若再施予外力傷害如勒頸則可達無外傷痕跡之程度
    」，有該所（九三）法醫所醫鑑字第一二六八號法醫文書審
    查鑑定書在卷可稽（見本院卷第一七三至一七八頁），可見
    被告四人以繩子勒住被害人脖子時，被害人已因頭部受槍擊
    而死亡，其死亡非因被告四人以繩子勒住被害人脖子所致，
    至無疑義。
  (二)被害人劉醇金之屍體係於九十二年十月十一日經新竹縣警察
    局竹北分局警員持拘票拘提被告乙○○到案，並於同日帶同
    被告乙○○至新竹縣新埔鎮北斗里山區某草叢處尋獲，且屍
    體尋獲時外觀係由黑色塑膠袋、被單等物層層包裹，而屍體
    之雙眼被膠帶纏繞等情，亦與被告乙○○、戊○○、丙○○
    及甲○○所供述之遺棄被害人劉醇金屍體之處理方式及遺棄
    地點大致相符，足認被告乙○○等四人於警詢、偵查、審理
    時自白之遺棄被害人劉醇金屍體部分亦與事實相符。
  (三)被告四人間有共同犯意聯絡之認定依據：
  １被告乙○○於警詢中供稱：「劉醇金與戊○○有債務糾紛，
    是戊○○提議要殺死劉醇金的，我持鐵棒先敲打劉醇金的頭
    部，而戊○○持改造手槍射擊頭部致死，我們有事先預謀要
    將劉醇金殺死，並事先選定棄屍地點，我所持的鐵棒是在我
    家空地所擺放的，而改造槍枝是由戊○○所帶來的，是戊○○打電話給劉醇金說要還錢給他騙他出來的，並約至在交流
    道見面，而戊○○坐上劉醇金之自小客車上，兩人一同前往
    我的住處，我們四人一起殺死劉醇金，四人一起載運屍體丟
    棄」等語（見偵查卷一第十二頁至第十三頁）；並於偵訊時
    供稱：「因為我向劉醇金借三萬元，劉醇金是放高利貸的，
    劉就常常找我要我還錢，十月二日早上十點多，劉醇金開著
    自己的車到我那裡，當時劉醇金到我家時，戊○○已先開著
    車載著丙○○、甲○○到我家，劉醇金是要來談債務解決的
    事情，因為我與丙○○、戊○○都有向劉借錢，劉醇金到我
    家時，我們四人在我家後談如何解決債務的事情，談得不高
    興，戊○○說劉醇金逼他逼得太急了，他想把劉醇金弄死，
    戊○○找丙○○、我、甲○○一同把劉醇金幹掉，當時計畫
    是由丙○○用繩子把劉醇金勒斃，但是丙○○一直沒有行動
    ，在洽談過程戊○○就跟我說這個機會不可錯過，要我先動
    手，於是在洽談過程中，從我住家的後院工作室拿了一支約
    三十公分的類似扳手的鐵器，敲劉醇金的頭，劉醇金就昏倒
    在地，戊○○就從他身上所背的背包起出一把槍從劉醇金倒
    地的頭部開一槍，就流血了，而劉醇金在被我敲打昏倒在地
    時，丙○○、甲○○就對劉醇金身體猛踹、踢，劉醇金被開
    槍流血後，就由戊○○、丙○○、甲○○架他到我家後院鐵
    皮蓋的房子，由戊○○、丙○○用類似童軍繩勒斃劉醇金的
    脖子，後再由我與甲○○換手接童軍繩，因為劉醇金被槍擊
    後，身體還會抽搐，才會用繩子勒他脖子，之後再由戊○○
    用塑膠膠布從眼睛的方向頭部纏繞、矇住」等語（見同上卷
    第九七頁至第九八頁）；且於檢察官聲請羈押訊問時於原審
    供述：「死者是放高利貸，我在去年十二月份向他借過錢，
    利息一個月九千，本金三萬元，本金還沒有還，利息我二個
    月沒有付，戊○○是做擔保人，可能他朋友有向死者借錢，
    黃是擔保，可能有一百多萬元，丙○○也有向死者借十七萬
    元，甲○○沒有向死者借錢，我有在今年十月二日在我住處
    旁的空地殺害劉醇金，是戊○○提議殺他，在前一天晚上我
    去他家喝酒提及這個問題，他說劉逼錢逼得快瘋，要把死者
    做掉，當時有丙○○在場，還有我不認識的人，沒有詳細計
    畫要如何分工，十月二日當天是戊○○載甲○○到我家，那
    時劉醇金還未來，他們是十點多到我家，後來戊○○又去載
    劉醇金來，來時是十一點多，劉醇金當天有開車牌號碼二Ｐ
    —二五一一號休旅車來，戊○○他開銀色小轎車來，大家到
    我家旁空地談債務問題，談時五人都在場，談到不高興，幾
    乎有跟他借錢的人都不高興，戊○○提示叫丙○○用繩子把
    他勒死，丙○○在猶豫，他繩子已經在他口袋，但他沒有行
    動，我不知道他繩子從何來，不是我準備的，戊○○把我叫
    到旁邊去，他說今天一定要行動，不然以後沒有機會，我也
    欠黃很多錢，他催我我就從地上拿一支鐵製的扳手或鐵棒大
    約長三十公分，我就去敲劉醇金的頭，他那時昏倒，戊○○
    從他隨身攜帶的包包裡拿出一支槍，看起來像是克拉克手槍
    ，並向死者頭部開一槍，槍是戊○○帶去放在抽屜裡，我們
    大家在談時我到房間裡看到抽屜多一把槍，那天我有一枝槍
    放在那裡面，是小九二的槍，後來戊○○又將他的槍拿出來
    放入他包包裡，我記不清楚他是直接拿槍出來開槍或是從包
    包裡拿出來開槍，十月二日在我家黃提議要殺死劉醇金，丙○○及甲○○應該都知道」等語（見原審九十二年渡聲羈字
    第一四九號卷第十八頁至第二二頁）。
  ２被告戊○○於：警詢中供稱：「該槍一直放在乙○○家中，
    當時乙○○就罵我們三人：『還站在那幹什麼？還不趕快把
    事情解決』。我遲疑了才去拿槍射擊被害人，因為當時乙○○持水管鉗朝被害人劉醇金之後腦杓打下去，劉醇金即趴倒
    在地，我看到此情形，才愣了一下子，是我朝被害人劉醇金
    頭部射擊一發，開槍後該槍就散了，我要補充我犯案之動機
    ，我與被害人劉醇金並無金錢債務之糾紛，只有介紹客戶給
    劉醇金，當對方債務人跑掉不見時，劉醇金即強逼我簽下本
    票，劉醇金要我對介紹給他之客戶債務負責，因此我被劉醇
    金強逼簽下一張一百萬本票，兩張新臺幣六萬之本票共十二
    萬，總計簽下本票金額一百十二萬，我為了此事，不得不向
    我父親、我女朋友及安泰銀行各借二十萬，共六十萬元。並
    向其他銀行辦理現金卡借錢，金額大約三、四十萬元，就是
    為了劉醇金逼我要負責償還之債務，因為劉醇金一直強逼我
    ，我已經無法負擔，每個月要付將近八萬元之金額，因為我
    真的無法負擔，所以案發當天，乙○○把劉醇金打倒後，乙○○又大叫：『你們在幹什麼？』等語後，我一時心中對劉
    醇金之怨恨就爆發出來，才會拿槍射擊劉醇金，我並非蓄意
    要犯案，都是被乙○○蠱惑，一時失去理智，才會犯下錯誤
    」等語（見偵查卷二第三頁、第五頁）；並於偵訊時供稱：
    「因為是乙○○與丙○○有向劉醇金借錢，他們有債務糾紛
    ，而我是介紹乙○○向劉醇金借錢的人，十月二日早上十點
    多，劉醇金打電話要我出來解決乙○○的債務，而且之後劉
    醇金也一直打電話要我解決乙○○欠債的問題，當天十月二
    日早上我開車載著丙○○先去找甲○○，再去乙○○家，我
    們三人到乙○○家後，我又與甲○○開車出去，甲○○在交
    流道讓我下車，我再搭劉醇金的車去乙○○的家，後來到乙○○家之後，丙○○、乙○○都在乙○○家的貨櫃屋，後來
    甲○○也回來了，我們四人就與劉醇金談債務的問題，在洽
    談過程我們有喝酒，而乙○○就拿起一支約三十公分的類似
    扳手的鐵器，敲劉醇金的頭，劉醇金就昏倒在地，我就從乙○○家裡拿出一把槍，從劉醇金倒地的頭部開一槍，我又將
    槍擺回乙○○家的抽屜內，當時抽屜內還有一把點九二的手
    槍，我開完槍後，槍枝的零件有掉落，之後我們四人都有把
    劉醇金拉到旁邊，先由乙○○與丙○○拉死者的頸部，後來
    再由我與甲○○拉死者的頸部，乙○○又叫我用塑膠膠布從
    眼睛的方向頭部纏繞、矇住」等語（見偵查卷一第一○六頁
    ）；且於檢察官聲請羈押訊問時供述：「我跟甲○○、丙○○、乙○○，及死者他們都是朋友，陳跟徐都有欠劉醇金和
    我的錢，范有欠我錢，劉本身是放高利貸，因為我介紹徐向
    劉借錢，前一陣子他會打電話逼問徐的下落，我本身跟劉沒
    有債務關係，陳欠劉十多萬，徐欠劉五萬元，陳的媽媽欠我
    三十六萬，欠我爸爸十多萬元，徐欠我一、兩萬元，另外陳
    又被黃騙拿車去貸款沒有還，我們當天有想置劉於死地的念
    頭，等到徐動手後，大家才開始行動」等語（見同上聲羈卷
    第四十頁、第四三頁）。
  ３被告丙○○於警詢中供稱：「事前如何計畫我不知道，但戊○○叫我至乙○○家中等他談債務問題，其他的我不知道」
    等語（見偵查卷一第一宗第二六頁）；並於偵訊時供稱：「
    九十二年十月二日有到乙○○的住處，是戊○○載我去的，
    當時是由戊○○開車，先載我到甲○○家，再去乙○○家，
    約十月二日早上約十一點多到乙○○的家，是戊○○先載我
    到甲○○家，說要去乙○○家裡要與劉醇金談債務問題，戊○○有跟我說要用繩子勒斃劉醇金，但我當天不敢，所以由
    乙○○用鐵器敲他頭部」等語（見同上卷第一○三頁）；且
    於檢察官聲請羈押訊問時供述：「劉逼我債務很兇，其他人
    跟我沒有恩怨，九十二年十月二日有去徐住處，黃載我去，
    他說徐有話跟我說，但沒有說何事，到徐家黃跟范就出去，
    我繼續在徐家跟徐閒聊，我十一點半多到徐家，我有問徐何
    事，徐說等黃來再說，黃提議殺劉，在他家提議的，在一兩
    星期前，我及徐在場，我當時不答應，我說我欠劉十幾萬而
    已，我沒有必要這樣，因為有一個案外人黃文斌欠死者錢黃
    是擔保人，黃也是徐的擔保人，因為黃文斌已經跑路，劉說
    債務由黃處理，所以黃做掉劉，當時沒有討論如何分工，但
    是徐尚未敲死者前，他有叫我拿繩子勒死者，我說我不敢他
    也沒有把繩子拿給我，後來他直接敲死者頭部」等語（見聲
    羈卷第二八頁、第三一頁至第三二頁）。
  ４被告甲○○於警詢中供稱：「據我所知是戊○○提議要殺死
    劉醇金，我聽戊○○說的，因為我和戊○○經常聯絡，應該
    是為了債務問題，其他的部分我不知道，我幫忙戊○○殺害
    劉醇金並棄屍是因為我和戊○○是當兵時的朋友，乙○○、
    丙○○兩人我不知道是何原因」等語（見偵查卷一第二五頁
    ）；並於偵訊時供稱：「九十二年十月二日有到乙○○的住
    處，是戊○○載我去的，當時是由戊○○開車，找我與丙○○一起去乙○○家，約十月二日早上十點多到徐的家的，是
    戊○○先載丙○○來我家找我，說要去乙○○家裡要與劉醇
    金談債務問題，我知道有計劃要殺害劉醇金，但我以為他們
    是說說而已，因為我不認識劉醇金」等語（見同上卷第九九
    頁、第一○一頁）；並於檢察官聲請羈押訊問時供述：「十
    月二日有去乙○○家，是戊○○到我家載我去乙○○家，丙○○已在車上，我們十點左右到徐家，劉醇金那時未到，戊○○找我去的，之前他跟我說要去徐家談他們債務的事情，
    據我所知是戊○○提議殺死劉醇金，我跟他比較熟，我有聽
    過他要做掉他」等語（見聲羈卷第二三頁、第二四頁）。
  ５據上被告乙○○、戊○○、丙○○及甲○○四人於歷次警訊
    、偵查及原審所供述內容均大致相符，且均供稱被告乙○○
    、戊○○及丙○○因債務問題而對被害人劉醇金素有嫌隙，
    並於九十二年十月二日當日被告乙○○、戊○○、丙○○及
    甲○○均知悉該日會邀集被害人劉醇金共同前往被告乙○○
    位於新竹縣湖口鄉波羅村波羅汶四四號住處商談債務解決問
    題，且均明知被告戊○○計劃殺害被害人劉醇金，足認被告
    乙○○、戊○○、丙○○及甲○○於警詢、偵查及原審調查
    中之任意性自白非虛。
  ６被告四人雖事後均矢口否認有事先謀議殺害被害人云云，然
    查：衡之常情，被告乙○○、戊○○及甲○○於警詢、偵查
    及原審調查時之供述，係在事實發生不久後記憶最清晰，且
    甫經警逮捕並解送檢察官，較少權衡利害得失、或受他人干
    預，亦尚無機會勾串供詞，是比之事後於法院審理時翻異之
    言，理應更為可採，故在無其他事證可證明其嗣後更異之詞
    與事實更為相符時，自不得任意捨棄其初供不採。至被告乙○○所辯其被警逮捕後遭死者黨羽痛歐全身是傷，在警局復
    聞其餘被告將責任推給伊，一時急怒攻心，所述與事實尚有
    距離云云，惟經本院函查台灣新竹看守所並檢送羈押入所之
    身體檢查紀錄表（見本院卷第183頁－184頁）所載，被告乙○○身體固有受傷屬實，然該傷既係死者之黨羽所為，並非
    警刑求所致，當難以此否認其警詢筆錄之真實性。又被告乙○○於原審亦自承：「平時我的債務都是劉醇金打電話要，
    日期到了，他就會打電話給我，我就送錢給他，他沒有來過
    我家，從殺人到棄屍，因為發生在我家，我很怕，我沒有拒
    絕參與，當時被害人坐在我的斜對面，他坐著我站著，我是
    從他的斜正面敲的，我不是要打死他，可能我喝了酒衝動，
    就是很生氣，所以打下去，如果人家拿著鐵器敲我的頭，應
    該有可能會死」等語（見原審卷一第三○四頁至第三○五頁
    ），可知被害人劉醇金之習慣係電話催討債務，而未曾親赴
    被告乙○○住處要求償債，故此次經由被告戊○○主動連絡
    邀集同至被告乙○○住處商談債務，與先前慣例不符，且雙
    方係約定至被告乙○○住處解決債務，而被告乙○○當日亦
    在家等候並未外出，暨被告丙○○與甲○○均已事先到場，
    是被告乙○○自無不知之理；再被告戊○○如係請求被告丙○○及甲○○欲至桃園縣中壢市搬東西，為何將被告丙○○
    及甲○○二人留置於被告乙○○住處，且當日所駕駛之車輛
    僅為普通自用小客車，又被告戊○○屢次供述並未積欠被害
    人劉醇金任何款項，卻在身上未攜帶任何金錢時主動打電話
    告知被害人劉醇金其欲還錢，約定與被害人劉醇金碰面清償
    債款，卻另行與被告丙○○與甲○○約定搬東西，凡此顯有
    矛盾而與常情不符；又被告甲○○陳稱係欲至被告乙○○住
    處搬冷氣，此不但與被告戊○○供稱欲前往桃園縣中壢市搬
    東西顯不相符，且事後亦未真正自被告乙○○住處搬走冷氣
    ，是被告甲○○所供要非事實；復參以被告丙○○於原審理
    時仍稱：「之前開始計劃要把劉醇金殺害時，戊○○有要我
    用繩子勒死他，我就是不敢做，因為我有家庭，而當天一開
    始的目的是要商談債務，起口角之後也沒有馬上動手，然後
    要我用繩子勒他，但是我拒絕，拒絕之後，乙○○就以水管
    鉗敲他，並要我拿繩子固定他，他們就說要打他」等語（見
    原審卷一第二四一頁、第三一七頁），益證被告四人所辯無
    事先謀議殺害劉醇金要屬事後卸責之詞，委無可採。
  ７被告乙○○、戊○○、丙○○及甲○○既均知悉被告乙○○
    、戊○○及丙○○因債務問題而對被害人劉醇金積怨甚深，
    並明知於九十二年十月二日當日被告乙○○、戊○○、丙○○及甲○○與被害人劉醇金在被告乙○○位於新竹縣湖口鄉
    波羅村波羅汶四四號住處商談債務解決問題，且被告戊○○
    有計劃殺害被害人劉醇金，當日並由被告戊○○駕駛車牌號
    碼ＦＡ－三六八二號自小客車先搭載被告丙○○、甲○○二
    人至乙○○住處等候，再由被告甲○○駕駛車牌號碼ＦＡ－
    三六八二號自小客車搭載被告戊○○至新竹縣湖口交流道，
    並留下被告戊○○於該處等候被害人劉醇金後，被告甲○○
    即先行返回被告乙○○住處，其後被害人劉醇金駕駛其休旅
    車至新竹縣湖口交流道搭載被告戊○○，並由被告戊○○電
    話告知被告乙○○後二人一同至被告乙○○前開住處，且於
    雙方債務商談未果而起口角爭執之際，由被告乙○○以右手
    持置放於住處房間牆角之紅色水管鉗並以立姿且臉部朝向坐
    在椅子上之被害人劉醇金側腦方向，由上而下敲打當時坐在
    椅子上之被害人劉醇金後腦，被害人劉醇金於遭受此毆擊後
    ，即從椅子上滑下且臉部朝下倒臥於地上，此時被告戊○○
    遂取出事先置放於乙○○房間抽屜內如附表二所示之改造手
    槍及子彈，朝被害人劉醇金之頭部右後頂位置射擊一槍，其
    後被告乙○○、戊○○、丙○○與甲○○四人合力將被害人
    劉醇金移置於被告乙○○住處之鐵皮屋內之浴室預定地，然
    因被害人劉醇金因頭部受槍擊後抽搐而死亡（被告四人不知
    劉醇金已死亡），被告乙○○猶自取出繩子，與被告丙○○
    先各持繩子之一端，交叉用繩子勒住劉醇金脖子十餘秒，再
    由被告戊○○與甲○○各持繩子之一端，交叉用繩子勒住劉
    醇金脖子十餘秒後，繼由被告乙○○自家中取出膠帶，並由
    被告戊○○用膠帶纏繞被害人劉醇金之臉腳部且綑綁被害人
    劉醇金之手部及腳部，則被告丙○○與甲○○二人雖未親自
    實施殺人之主要動作，但既在現場附近伺機接應，顯與下手
    殺人之被告乙○○及戊○○二人彼此間有犯意聯絡及行為分
    擔。
  (四)被告四人有共同殺人犯意之認定依據：
  １被告乙○○供稱：「是戊○○帶去的槍放在抽屜裡，我們大
    家在談時我到房間裡看到抽屜多一把槍，那天我有一支槍放
    在那裡面，是小九二的槍，後來戊○○又將他的槍拿出來放
    入他包包裡，我記不清楚他是直接拿槍出來開槍或是從包包
    裡拿出來開槍」、「剛到的時候我不知道，但是我去上洗手
    間的時候，有看到我房間抽屜裡面有槍，我看過，知道該把
    槍是戊○○所有」等語（見聲羈卷第二十頁、原審卷二第二
    三○頁）；被告丙○○供稱：「戊○○確實有提過把槍放在
    乙○○家裡，案發之前就已經放了，確實日期我不清楚」等
    語（見原審卷二第三一七頁）；被告甲○○供稱：「殺害死
    者的槍是戊○○的，而且那天從戊○○的包包拿出，但是槍
    如何來的我不知道」等語，可知被告乙○○與丙○○均明知
    被告戊○○於邀約被害人劉醇金前往被告乙○○住處當天有
    準備改造手槍伺機使用，至於被告甲○○部分，其與被害人
    劉醇金原無任何債務糾份，既係單純為幫助被告戊○○而共
    同前往被告乙○○住處接應被告戊○○，且其亦知悉殺害被
    害人劉醇金之改造手槍是被告戊○○所有，自難謂被告甲○○對被告戊○○事先準備槍彈殺害被害人劉醇金一事全然不
    知情，足認被告乙○○、丙○○及甲○○均事先知悉被告戊○○備有槍彈準備殺害被害人劉醇金之事實，應可認定。
  ２被告戊○○於原審雖辯稱：因為看到劉醇金頭上有白色的汁
    液噴出來，我主觀上認為被害人劉醇金已死亡，所以才開槍
    射擊云云，惟被告戊○○亦自承：「被害人倒地一、兩分鍾
    沒有動，我就開槍，我沒有探過他的鼻息，心理的想法一半
    是想要確認他死亡，一半是乙○○要我動手」等語（見原審
    卷二第三一二頁），參以卷附之國立臺灣大學附設醫院吳木
    榮醫師解剖鑑定死因之結果，認被害人劉醇金身體的主要傷
    害在頭部，共有四處裂傷和一處槍傷，頭部四處裂傷：(1)、
    右前額有一處裂傷，長三公分。(2)、左後頭部有一處裂傷，
    長四點三公分。(3)、右後枕部上端有一處裂傷，長五點三公
    分。(4)、右後枕部下端有一處裂傷，長三公分。以上四處均
    為生前傷，僅傷及頭皮，未傷及顱骨，為皮肉傷，死者頭部
    生前遭受鈍力性傷害等情，可知被害人劉醇金頭部四處傷害
    均未傷及顱骨，為皮肉傷，故被告戊○○所言看見被害人劉
    醇金頭部有白色汁液噴出來，而判斷被害人劉醇金已死亡等
    詞因與解剖鑑定報告不相符，而無足採，足認被告戊○○開
    槍射殺被害人劉醇金時，被害人劉醇金其時尚未死亡，亦可
    認定。
  ３被告戊○○持有具殺傷力之槍彈，而於被害人劉醇金頭部遭
    乙○○持水管鉗痛擊後而倒臥於地上不動，顯無任何反抗能
    力，被告戊○○於此際取出事先置放於被告乙○○房間抽屜
    內具有殺傷力如附表二所示之改造手槍及子彈，朝被害人劉
    醇金之人體致命之頭部右後頂位置射擊一槍，則被告戊○○
    與乙○○、丙○○及甲○○四人顯有殺人之共同犯意至明，
    且槍枝擊發後具有強大殺傷力，近距離朝人之身體射擊有可
    能發生死亡之結果，為一般人所預見，被告戊○○持槍朝近
    在咫尺之被害人劉醇金射擊，自有致人於死之預見，而應認
    其有殺人之直接故意。又據被告乙○○供稱：「我們勒死者
    的時候，他看起來都沒有動，但是手還在抽搐」、「開槍之
    後，我發現他的手指好像還有在動」、「本來想他已經死了
    要處理掉，就拿繩子把他綁起來，發現他還有抽搐，所以用
    繩子勒住他的脖子，我們四個人都有動手勒」、「剛剛說戊○○用槍打被害人頭部時候，被害人的身體還有在抽搐，是
    我親眼所見，我看到他有點抖」等語（見聲羈卷第二二頁、
    原審卷一第四七頁、卷二第二二五頁、第二二八頁）；被告
    丙○○供稱：「用繩子勒他是要確定讓他斷氣，我跟黃勒三
    十秒，後來徐跟范又去勒三十秒」等語（見聲羈卷第三十頁
    ）；被告甲○○供稱：「我跟黃勒死者，他還有喘氣，後來
    沒有勒住他脖子，勒住他嘴巴，是徐叫我去勒的，當時是要
    置他於死地，後來看死者在喘氣，我就放手」等語（見聲羈
    卷第三六頁、原審卷二卷第二五二頁）；被告戊○○供稱：
    「徐拿繩子勒住死者，陳跟徐勒住死者，徐說四人都要勒，
    所以我跟范也去勒」、「有看到乙○○拿繩子要丙○○勒，
    勒了一下就要我和甲○○勒，四人都有勒」等語（分見聲羈
    卷第四一頁、原審卷二第二三二頁背面），被告四人主觀認
    識在被害人劉醇金受槍擊後倒地後認尚未死亡，四人猶分持
    繩子二人一組勒住被害人脖子，欲使其斷氣死亡，顯見被告
    四人均有置被害人於死地之殺人主觀犯意，至為灼然，被告
    四人所辯無殺人犯意，要屬避就卸責之詞，均無可採。
(五)、扣案之改造手槍一支，經送內政部警政署刑事警察局鑑驗結
    果，認該槍係由仿ＧＬＯＣＫ廠十七型半自動手槍製造之玩
    具手槍換裝土造金屬槍管而成之改造手槍，機械性能良好，
    可擊發適用子彈，認具殺傷力等情，亦有內政部警政署刑事
    警察局九十三年一月十三日內政部警政署刑事警察局刑鑑字
    第○九二○二○一○六七號槍彈鑑定書乙份附卷可稽（見偵
    查卷二第一○三頁至第一一○頁），足認被害人劉醇金確係
    遭扣案之改造手槍槍擊死亡。
(六)、綜上，本件被告四人共同殺人、棄屍事證已臻明確，被告乙○○、戊○○、丙○○及甲○○所辯均非可採，其等犯行均
    堪認定，應依法論科。
三、查被告等人犯罪後，槍砲彈藥刀械管制條例業於94年1月26
    日修正公告施行，其中關於原第十一條第四項未經許可持有
    可發射金屬或子彈具有殺傷力之槍枝罪刪除（該條全部刪除
    ）改列於第八條第四項，刑度並自「處一年以上有期徒刑，
    併科新台幣七百萬元以下罰金」修正為處「處三年以上十年
    以下有期徒刑，併科新台幣七百萬元以下罰金」，比較新舊
    法結果，以舊法較有利，依刑法第二條第一項但書規定，應
    適用修正前即裁判時之槍砲彈藥刀械管制條例。核被告乙○○、戊○○、丙○○及甲○○四人共同未經許可無故持有具
    有殺傷力之仿克拉克改造手槍一支及子彈（已擊發用罄），
    係犯修正前槍砲彈藥刀械管制條例第十一條第四項未經許可
    持有其他可發射子彈具有殺傷力之各式槍砲罪、及同條例第
    十二條第四項持有彈藥罪，又被告等同時持有改造手槍及子
    彈，係一行為觸犯數罪名，應依想像競合犯之規定，從一重
    以未經許可持有其他可發射子彈具有殺傷力之槍枝罪處斷。
    而被告四人以持有上開槍、彈殺害被害人劉醇金後，復遺棄
    被害人劉醇金之屍體，均係犯刑法第二百七十一條第一項殺
    人罪、同法第二百四十七條第一項之遺棄屍體罪，被告四人
    彼此間就上開三罪間，均有犯意聯絡及行為分擔，均為共同
    正犯，又被告乙○○、丙○○及甲○○三人所犯上開三罪間
    ，被告戊○○所犯之殺人罪、遺棄屍體罪二罪間（因其所持
    有行兇之槍枝，係其所組裝製造後持有，該持有槍枝之行為
    與另起意犯殺人行為，依最高法院九十年度台上字第三二七
    ○號判決意旨，應分論併罰，而該製造持有槍枝部分業經原
    審判處有期徒刑五年六月，併科罰金新台幣五萬元，業經被
    告戊○○撤回上訴而確定，是關於該部分，本院不再審究）
    有方法、目的之牽連關係，應從一重罪之殺人罪論處。又被
    告乙○○有如事實欄一所載之犯罪科刑及執行情形，此有本
    院被告全國前案紀錄表在卷可按，其受有期徒刑之執行完畢
    後五年以內再犯本件有期徒刑以上之罪，應依累犯規定加重
    其刑，惟殺人罪部分之死刑、無期徒刑依法不得加重。至被
    告戊○○所辯其是主動到案說明，符合自首要件云云，惟經
    證人即橫山分局員警到院否認，並證稱：（問）為何會偵訊
    報戊○○？（答）別的小隊懷疑戊○○涉嫌本案，我說我熟
    識戊○○，住在對面要去瞭解，若有的話，要規勸他出面．
    ．．我就過去找他，出面帶走他，．．．我就帶到分局，在
    車上我規勸他後，他就承認等語（見本院卷第一六○頁），
    顯見本件案發後警察機關已懷疑被告涉嫌本案而進一步策動
    被告到案，被告係犯罪事實被發覺後到案自白，並非自首，
    自難依自首規定減刑，附此敘明。
四、原判決對被告四人關於殺人部分予以論罪科刑，固非無見，
    惟查(一)被害人劉醇金頭部遭槍擊後已死亡，被告四人始再以
    繩子二人一組先後交叉勒住被害人脖子，該以繩勒脖之加工
    行為，並非被害人致死之原因，已如前述，原判決卻認定被
    告等人於被害人遭槍擊後，見被害人尚有抽搐情形，被告四
    人再分別以二人一組先後持繩子交叉勒住被害人脖子，確認
    被害人已斷氣後再以膠帶綑綁被害人裝袋棄屍，其認定被害
    人死亡時間與事實不符；(二)又被告戊○○與被人劉醇金間並
    無金錢借貸之債務糾紛，僅係介紹第三人向被害人借款未還
    而要求被告戊○○處理，原判決卻認定其兩人間有數十萬元
    之債務糾紛，與事實亦有未合；(三)被告等人犯罪後，槍砲彈
    藥刀械管制條例業於94年1月26日修正公告施行，其中關於
    原第十一條第四項未經許可持有可發射金屬或子彈具有殺傷
    力之槍枝罪刪除（該條全部刪除）改列於第八條第四項，刑
    度並自「處一年以上有期徒刑，併科新台幣七百萬元以下罰
    金」修正為處「處三年以上十年以下有期徒刑，併科新台幣
    七百萬元以下罰金」，原審未及新舊法之比較適用亦有未合
    ；被告四人上訴意旨均否認有共同殺人之犯行及犯意聯絡雖
    無理由，檢察官上訴意旨以原判決對被告等人量刑過輕為由
    ，指摘原判決不當，雖亦無理由，惟原判決既有上開可議之
    處，自應由本院將原判決關於被告等殺人部分，連同被告乙○○、戊○○定執行刑部分一併撤銷改判。爰審酌被告四人
    僅因債務問題即下手殺害被害人，手段兇殘、惡性重大，嗣
    後為掩飾其犯行，又將死者屍體丟棄山區，迄未賠償被害人
    家屬，對被害人及被害人家屬造成無可彌補之損害，並審酌
    被告乙○○素行非佳，並首先下手殺害被害人，被告戊○○
    為開槍下手殺人之人，手段心態殘忍、惡性重大；審酌被告
    丙○○因債務問題，被告甲○○僅為幫助被告戊○○，即參
    與下手殺害被害人，分工之情節、參與程度，及其等素行、
    犯罪動機、目的、手段，迄未賠償被害人家屬、犯後態度及
    其他一切情狀，就被告乙○○、戊○○分別量處無期徒刑，
    並依法均宣告褫奪公權終身，就被告丙○○、甲○○分別判
    處有期徒刑十二年、十年，並分別依法宣告褫奪公權七年及
    六年。扣案之仿克拉克市七型半自動手槍製造之改造手槍壹
    支（槍枝管制編號：0000000000號）係違禁物，
    應依刑法第三十八條第一項第一款之規定諭知沒收，而已擊
    發之子彈自死者劉醇金體內取出之子彈彈殼一顆，並非違禁
    物，不予諭知沒收，附此敘明。
據上論斷，應依刑事訴訟法第三百六十九條第一項前段、第三百
六十四條、第二百九十九條第一項前段，修正前槍砲彈藥刀械管
制條例第十一條第四項、第十二條第四項，刑法第二條第一項但
書、第十一條前段、第二十八條、第二百四十七條第一項、第二
百七十一條第一項、第五十五條、第四十七條、第三十七條第一
項、第二項、第三十八條第一項第一款，判決如主文。
本案經檢察官林炳雄到庭執行職務。
中　　華　　民　　國　　94　　年　　2　　月　　23 　　日
　　　　　　　　　刑事第十三庭  審判長法　官  劉景星
                                      法  官  陳博志
                                      法  官  李春地
以上正本證明與原本無異。
如不服本判決，應於收受送達後十日內向本院提出上訴書狀，其
未敘述上訴之理由者並得於提起上訴後十日內向本院補提理由書
（均須按他造當事人之人數附繕本）。
                                      書記官  柳秋月
中　　華　　民　　國　　94　　年　　2 　　月　　25　　日
附錄：
修正前槍砲彈藥刀械管制條例第十一條第四項、第十二條第四項
，刑法第二百四十七條第一項、第二百七十一條第一項
槍砲彈藥刀械管制條例第11條
未經許可，製造、販賣或運輸第四條第一項第一款所稱其他可發
射金屬或子彈具有殺傷力之各式槍砲者，處五年以上有期徒刑，
併科新臺幣一千萬元以下罰金。
未經許可，轉讓、出租或出借前項所列槍砲者，處三年以上十年
以下有期徒刑，併科新臺幣七百萬元以下罰金。
意圖供自己或他人犯罪之用，而犯前二項之罪者，處無期徒刑或
七年以上有期徒刑，併科新臺幣一千萬元以下罰金。
未經許可，持有、寄藏或意圖販賣而陳列第一項所列槍砲者，處
一年以上七年以下有期徒刑，併科新臺幣七百萬元以下罰金。
第一項至第三項之未遂犯罰之。
槍砲彈藥刀械管制條例第12條
未經許可，製造、販賣或運輸子彈者，處一年以上七年以下有期
徒刑，併科新台幣五百萬元以下罰金。
未經許可，轉讓、出租或出借子彈者，處六月以上五年以下有期
徒刑，併科新台幣三百萬元以下罰金。
意圖供自己或他人犯罪之用，而犯前二項之罪者，處三年以上十
年以下有期徒刑，併科新台幣七百萬元以下罰金。
未經許可，持有、寄藏或意圖販賣而陳列子彈者，處五年以下有
期徒刑，併科新台幣三百萬元以下罰金。
第一項至第三項之未遂犯罰之。
中華民國刑法第247條
 (侵害屍體罪、侵害遺骨遺髮殮物遺灰罪)
損壞、遺棄、污辱或盜取屍體者，處六月以上五年以下有期徒刑
。
損壞、遺棄或盜取遺骨、遺髮、殮物或火葬之遺灰者，處五年以
下有期徒刑。
前二項之未遂犯罰之。
中華民國刑法第271條
 (普通殺人罪)
殺人者，處死刑、無期徒刑或十年以上有期徒刑。
前項之未遂犯罰之。
預備犯第 1 項之罪者，處二年以下有期徒刑。
